【裁判字號】    99,破抗,26
【裁判日期】    991021
【裁判案由】    宣告破產
【裁判全文】
臺灣高等法院民事裁定                  99年度破抗字第26號
抗  告  人  甲○○
代  理  人  黃忠律師
上列抗告人因聲請宣告破產事件，對於中華民國99年5 月20日臺
灣板橋地方法院98年度破更字第7 號裁定提起抗告，本院裁定如
下：
    主      文
抗告駁回。
抗告程序費用由抗告人負擔。
    理      由
一、抗告人聲請及抗告意旨略以：伊積欠案外人蔡嘉隆借款新台
    幣（下同）30萬元、林竹圍借款20萬元、陳調銘借款20萬元
    、陳福文借款10萬元，以及財政部臺灣省北區國稅局中壢稽
    徵所（下稱北區國稅局）稅款等，合計48,670,935元；資產
    僅有現金110 萬元、嘉義縣東石鄉永屯村1 號房屋1 間110
    萬元、自小客車1 輛2 萬元、名佳利金屬工業股份有限公司
    （下稱名佳利公司）股票30萬元、力山科技股份有限公司（
    下稱力山公司）股票17,390元。伊之負債大於資產，惟恐債
    權人無法公平受償，乃依法聲請宣告破產，但原法院以推測
    方式否認案外人蔡嘉隆等人之借款債權，逕認本件無多數債
    權人存在，更以法官個人自由心證，認伊有隱匿財產之情形
    ，而將本件聲請駁回，於法即屬有違，應予廢棄等語。
二、按破產，對債務人不能清償債務者，宣告之，固為破產法第
    57條所明定。惟破產之目的，係透過清理之程序，將可分配
    之破產財團之財產，平均分配於各債權人，使各債權人得以
    平均受償，而未受償部分之請求權則視為消滅（破產法第13
    9 條、第149 條參照），是以破產之聲請，應以多數債權人
    之存在為前提，如債權人僅有一人，既與第三人無涉，自無
    聲請破產之必要（最高法院65年台抗字第325 號判例參照）
    ；再參照司法院25年院字第1505號解釋意旨，此乃就破產程
    序所為目的性限縮解釋之當然結果。次按營業稅稅款、滯報
    金、怠報金、滯納金及利息等稅捐之徵收，優先於普通債權
    ；在破產程序中先於他普通債權而受清償，此觀稅捐稽徵法
    第6 條第1 項、第49條、加值型及非加值型營業稅法第57條
    及破產法第112 條之規定自明。稅捐債權依法應較普通債權
    優先受償，債務人之資產如已不足清償所欠應優先清償之稅
    捐，而除該稅捐債權外，同一優先順位又別無他債權人，應
    認無多數債權人之存在，自無聲請破產之必要。否則，債務
    人之資產已不足清償上開稅捐，其他債權人更無受償之可能
    ，倘予宣告破產，反而須優先支付破產財團之管理、分配所
    生之費用及破產管理人之報酬等財團費用，將使破產財團之
    財產更形減少，徒使優先債權人即稅捐機關之債權減少分配
    ，而其他債權人亦無因此受分配之可能，與破產制度之本旨
    不合（最高法院96年度台抗字第339 號裁定參照) 。
三、原法院依職權調查結果：抗告人截至98年4 月24日止，欠繳
    個人綜合所得稅1,637,052 元、營利事業所得稅1,281,591
    元、營業稅42,085,843元、滯納金1,609,275 元、滯怠報金
    及滯納利息1,140,789 元及行救利息131,212 元，合計47,8
    85,762元，有財政部臺灣省北區國稅局中壢稽徵所98年4 月
    29日北區國稅中壢二字第0981006570號函可證，復有財政部
    臺灣省北區國稅局欠稅總歸戶查詢情形表在卷可按（見原法
    院98年度破字第16號卷第24-27 頁）；抗告人現有資產僅現
    金110 萬元、坐落於嘉義縣東石鄉永屯村1 號房屋一間價值
    10萬元、自小客車一輛價值2 萬元、名佳利公司股票30萬元
    及力山公司之股票17,390元，有抗告人提出之財產狀況說明
    書及補正狀可憑（見原法院98年度破字第16號卷第6 頁、第
    60-72 頁），足認抗告人現有之資產顯不足以清償北區國稅
    局上開應優先受償之稅捐債權；且查無與北區國稅局「同一
    優先順位」之其他債權人，依首揭說明，本件實質上並無多
    數債權人存在，自無聲請破產之必要。況，抗告人之資產不
    足清償上開稅捐，蔡嘉隆等其他債權人更無受償之可能，倘
    予宣告破產，反而須優先支付破產財團之管理、分配所生之
    費用及破產管理人之報酬等財團費用，將使抗告人之財產更
    形減少，徒使北區國稅局之債權減少分配，而其他債權人亦
    無因此受分配之可能，自與破產制度之本旨不合。原法院裁
    定駁回抗告人宣告破產之聲請，即無不合，抗告意旨指摘原
    裁定不當，求予廢棄，為無理由，應予駁回。
四、據上論結，本件抗告為無理由，爰裁定如主文。
中    華    民    國    99    年    10    月    21    日
                    民事第十四庭
                        審判長法  官  林恩山
                              法  官  郭松濤
                              法  官  陳雅玲
正本係照原本作成。
本裁定除以適用法規顯有錯誤為理由外，不得再抗告。如提起再
抗告，應於收受後10日內委任律師為代理人向本院提出再抗告狀
。並繳納再抗告費新台幣１千元。
中    華    民    國    99    年    10    月    22    日
                              書記官  潘大鵬

司法院資訊處製作；財團法人民間司法改革基金會備份。
